臺灣苗栗地方法院民事簡易判決
110年度苗簡字第500號
原      告  羅曉微  

訴訟代理人  陳品宏  
被      告  李秀琴  

訴訟代理人  詹益和  
上列當事人間請求損害賠償事件，本院於110年8月12日言詞辯論
終結，判決如下：
       主      文
一、被告應給付原告新臺幣（下同）31萬9,344元，及其中9萬7,
    068自109年11月26日起至清償日止，其中22萬2,276元自110
    年8月13日起至清償日止，按年息5％計算之利息。　　
二、本判決第1項得假執行，但被告如以31萬9,344元為原告供擔
    保，得免為假執行。
三、原告其餘之訴駁回。
四、訴訟費用18萬3,420元由被告負擔。 
　　   事實及理由
一、原告主張：
　㈠原告於107年10月29日與被告簽立不動產買賣契約書（下稱系
    爭契約），以218 萬元向被告買受苗栗縣○○市○○段000地號
    土地應有部分175/10000（下稱系爭土地）及同段209建號（
    門牌號碼苗栗縣○○市○○里00鄰○○00○0號6樓）建物（下稱系
    爭建物），被告於簽約時保證系爭建物並非漏水屋，並於系
    爭契約標的物現況說明書項次28「是否有滲漏水情形」處勾
    選「否」，詎原告於點交入住後，發現系爭建物陽台、客廳
    及臥室等有多處漏水，經被告多次修繕仍未能修復，原告曾
    寄發苗栗府前郵局存證號碼52號存證信函，通知被告應於文
    到7日內出面與原告協商修繕事宜，並賠償原告所受之損害
    及所支出之修繕費用，惟未獲置理，嗣原告於109年11月5日
    申請苗栗縣苗栗市調解委員會調解，被告無故缺席而調解不
    成立。嗣於本件訴訟中，經委託台灣省土木技師公會鑑定結
    果，修復漏水所需費用為31萬9,344元。為此，爰依物之瑕
    疵擔保及不當得利之法律關係，請求被告賠償修補漏水瑕疵
    所需之費用。
　㈡對被告抗辯所為之陳述：
　⒈被告抗辯出售系爭建物時有告知系爭建物會漏水，但原告不
    知道，因系爭契約標的物現況說明書上面勾選不漏水。
　⒉系爭契約標的物現況說明書項次3、4有載明系爭建物所在大
    樓並無管委會或管理負責人，亦無管理費等費用，故被告抗
    辯應由管委會或管理負責人負責修繕並非可採。
　㈢並聲明：如主文第1項所示。
二、被告答辯：
　㈠被告出售系爭建物是全權委由房屋仲介業者處理，斯時有向
    仲介表明系爭建物會漏水，並不清楚仲介是否有轉知原告，
    因當時被告生病，想儘出售系爭建物，仲介表示漏水一事已
    向原告說明過，並建議被告便宜出售系爭建物，修繕部分由
    買主自行處理即可，被告乃將買賣價金減少50萬元以218萬
    元售與原告，惟原告入住後，要求被告就漏水問題負責，因
    仲介曾向被告說有法規規定賣房屋之人要處理出售後半年內
    之漏水問題，是被告為因應法規要求且因原告並非苗栗人，
    基於幫忙之情，故於能力範圍內義務幫忙處理漏水問題，並
    施作防水層工程。
　㈡系爭建物滲漏水是因大樓頂樓處破損所致，依公寓大廈管理
    條例第3條第1項、第10條第2項前段規定，大樓頂樓屬共用
    部分或約定共用部分之修繕、管理、維護，應由管理負責人
    或管理委員會為之，即大樓共用部分之頂樓如應修繕、維護
    時，應屬該大樓管理負責人或管理委員會之權責，並非原告
    或被告應負修繕責任，故原告請求被告賠償修復費用，並無
    理由。
　㈢並聲明：⒈原告之訴駁回；⒉如受不利判決，願供擔保請准宣
    告免為假執行。
三、本院為行集中審理協同兩造整理及協議簡化爭點如下（見卷
    第267至269頁）：
  ㈠兩造不爭執事項：
　⒈兩造於107年10月29日簽立系爭契約，原告以218 萬元向被告
    買受系爭土地及系爭建物，上開不動產並於107年12月13日
    移轉登記為原告所有。
  ⒉系爭契約標的物現況說明書項次28「是否有滲漏水情形」勾
　  選「否」，兩造並於其上簽名。
  ⒊原告於109年3月23日寄發苗栗府前郵局52號存證信函與被告
    ，表示系爭建物陽台、客廳、臥室多處滲漏水，依民法第
　  373 條、第354 條被告應負瑕疵擔保責任，請求被告賠償所
　  受損害及修繕費用6 萬5,000元，請被告於7 日內出面協商
　  ，逾期將提起訴訟，經被告於109 年3 月23日收受。
  ⒋系爭建物於交付時會漏水。
  ⒌本院委託台灣省土木技師公會鑑定結果：⑴造成系爭建物漏
　  水之原因是RF防水層失效所致，理由是①樓梯鐵爬梯踢腳之
　  鐵材、混凝土、防水材等異質銜接處防水處理不完善。②R 
　  F 原地面層之低窪範圍，防水施工前未先填補而逕予施工，
　  防水材因長期積水、日曬，加速防水材老化而失效。③新防
　  水層施作時，界面未處理好即施作，造成新防水層與既有鋪
　  面未緊密黏合，造成起泡現象。⑵修復方式：①系爭建物a.
　  客廳及臥室平頂、牆面劣質表面刨除，b.重新批土油漆②RF
　  a.打除地坪原有防水層及鋪面b.乾磨處理，將地坪附著物磨
　  除c.清洗地坪、風乾d.施作止水墩e.重新施作防水工程f.地
　  坪表層水泥砂漿粉刷保護。⑶修復費用：①系爭建物6萬8,062
    元②RF25萬1,282元。
　㈡本件爭點：
  ⒈兩造簽立系爭買賣契約時，被告有無告知仲介漏水不負責？
  ⒉系爭建物漏水是否應由系爭建物所在大樓管委會負責，原告
    不得向被告請求？
  ⒊原告依瑕疵擔保、不當得利之法律關係請求被告給付漏水瑕
    疵修補費用有無理由？
四、法院之判斷　
　㈠爭點一
　　依兩造不爭執事項2，系爭契約標的物現況說明書項次28「
    是否有滲漏水情形？」勾選「否」（見卷第73頁），被告抗
    辯有告知會漏水，已與前開客觀證據不符。又依原告訴訟代
    理人與訴外人即本件買賣仲介陳麗琬於原告提起本件訴訟前
    之LINE對話紀錄，陳麗琬向原告訴訟代理人表示：會聯絡被
    告訴訟代理人，請他近幾日儘快出面處理漏水事宜，如果再
    沒處理，為了維護原告權益，看原告要不要寄存證信函，仲
    介公司會協助，造成原告困擾深感抱歉等語（見卷第119頁
    ），顯見仲介公司事前亦不知悉系爭建物會漏水。故被告抗
    辯事前有告知仲介漏水不負責，顯非可採。被告雖請求傳訊
    陳麗琬證明其確有告知漏水不負責，然此部分事實已然明確
    ，並無傳訊陳麗琬之必要，併此敘明。
　㈡爭點二
　　所謂不真正連帶債務，係數債務人基於不同之債務發生原因
    ，就同一內容之給付，對於同一債權人各負全部給付義務，
    因一債務人給付，他債務人即同免其責任。其各債務發生之
    原因既有不同，僅因相關法律關係偶然競合，致對同一債權
    人負同一內容之給付（最高法院92年度台上字第1540號判決
    意旨參照）。又本條例用辭定義如下：…四、共用部分：指
    公寓大廈專有部分以外之其他部分及不屬專有之附屬建築物
    ，而供共同使用者；共用部分、約定共用部分之修繕、管理
    、維護，由管理負責人或管理委員會為之。其費用由公共基
    金支付或由區分所有權人按其共有之應有部分比例分擔之，
    公寓大廈管理條例第3條第4款、第10條第2項分別定有明文
    。系爭建物漏水原因依兩造不爭執事項5之鑑定結果是因RF
    防水層失效所致，而頂樓樓地板應屬公寓大廈之共用部分，
    依前揭法律規定，應由管理委員會或管理負責人負責維護，
    費用應由全體區分所有權人按共有之應有部分比例負擔。惟
    被告另依民法第359條、第179條規定亦應對原告負不當得利
    返還責任（詳後述）。二者法律依據並不相同，屬不真正連
    帶債務，原告得向被告依民法第359條、第179條規定請求，
    亦得依公寓大廈管理條例第3條第4款、第10條第2項向系爭
    建物所在公寓大廈全體區分所有權人請求，被告抗辯原告應
    向系爭建物所在大樓管理委員會或管理負責人請求，不得向
    被告請求，並非可採。
　㈢爭點三
　⒈物之出賣人對於買受人，應擔保其物依第三百七十三條之規
    定危險移轉於買受人時無滅失或減少其價值之瑕疵，亦無滅
    失或減少其通常效用或契約預定效用之瑕疵；買賣因物有瑕
    疵，而出賣人依前五條之規定，應負擔保之責者，買受人得
    解除其契約或請求減少其價金；無法律上之原因而受利益，
    致他人受損害者，應返還其利益。雖有法律上之原因，而其
    後已不存在者，亦同，民法第354條第1項、第359條前段、
    第179條分別定有明文。所謂物之瑕疵係指存在於物之缺點
    而言。凡依通常交易觀念，或依當事人之決定，認為物應具
    備之價值、效用或品質而不具備者，即為物有瑕疵，且不以
    物質上應具備者為限（最高法院73年台上字第1173號判決意
    旨參照）。又物之瑕疵擔保責任，為出賣人就買賣標的物之
    瑕疵應負之法定無過失責任，買賣標的物倘於危險移轉時具
    有瑕疵，出賣人即應負責。而買受人依民法第359條規定所
    得主張之價金減少請求權，一經買受人以意思表示行使，出
    賣人所得請求之價金，即於應減少之範圍內縮減之（最高法
    院87年台簡上字第10號判決意旨參照），出賣人於其減少範
    圍內受領價金之法律上原因嗣後已不存在，買受人得依民法
    第179 條規定請求返還。
　⒉依兩造不爭執事項4，系爭建物於交付時會漏水，審酌房屋之
    效用是供人居住，倘發生漏水情事，必受影響無法為正常居
    住使用，即依一般交易觀念，無漏水情形本為吾人期待房屋
    應具之通常品質，故系爭建物既有漏水情事，當屬物之瑕疵
    無疑。且漏水之瑕疵於交屋前既已存在，則不問被告是否知
    悉或是否可歸責，均應就該漏水瑕疵負物之瑕疵擔保責任，
    故原告主張被告應負物之瑕疵擔保責任，即屬有據。而依兩
    造不爭執事項5，本件漏水瑕疵之修復費用經台灣省土木技
    師公會鑑定估計為31萬9,344元（計算式：68,062＋251,282＝
    319,344），而漏水瑕疵經修復後，系爭建物即可恢復其通
    常效用狀態，並回復無漏水之正常交易價值，應認上開修復
    費用與系爭建物減少之價金相當，且被告受領該部分買賣價
    金之法律上原因，於原告請求減少價金後嗣後已不存在，是
    原告依民法第359條、第179條規定，請求被告返還修復漏水
    瑕疵之費用，自無不合。
　㈣給付無確定期限者，債務人於債權人得請求給付時，經其催
    告而未為給付，自受催告時起，負遲延責任。其經債權人起
    訴而送達訴狀，與催告有同一之效力；遲延之債務，以支付
    金錢為標的者，債權人得請求依法定利率計算之遲延利息；
    應付利息之債務，其利率未經約定，亦無法律可據者，週年
    利率為百分之五，民法第229 條第2 項、第233 條第1 項前
    段、第203 條分別定有明文。本件原告對於被告之前揭不當
    得利返還請求權，係屬給付無確定期限之金錢債權。而被告
    就原告原起訴請求之金額9萬7,068元（見卷第11頁起訴狀）
    部分，是於109年11月25日收受起訴狀繕本（見卷第77頁）
    ，就原告嗣後擴張聲明之其餘22萬2,276元，是於本院110年
    8月12日言詞辯論期日方受催告請求給付，從而，原告併請
    求被告，就9萬7,068元自起訴狀繕本送達翌日即109年11月2
    6日起至清償日止，就22萬2,276元自受催告給付之翌日即11
    0年8月13日起至清償日止，按法定利率即年息5%計算之遲延
    利息，自屬有據。
五、綜上所述，原告依物之瑕疵擔保與不完全給付之法律關係，
    請求被告給付如主文第1項所示，為有理由，應予准許。逾
    此範圍，則屬無據，應予駁回。本件原告勝訴部分，是依民
    事訴訟法第427條訴訟適用簡易程序所為被告敗訴之判決，
    爰依同法第389條第1項第3款規定，依職權宣告假執行。被
    告陳明願供擔保請准宣告免為假執行，核無不合，爰酌定相
    當擔保金額宣告之。
六、訴訟費用負擔之依據：民事訴訟法第79條，本院並依職權確
    定訴訟費用額為18萬3,420元（包括裁判費3,420元、鑑定費
    18萬元）。
中　　華　　民　　國　　110 　年　　8 　　月　　27　　日
                  苗栗簡易庭  法　官　王筆毅
以上正本係照原本作成。
如不服本判決，應於送達後20日內，向本院提出上訴狀並表明上
訴理由，如於本判決宣示後送達前提起上訴者，應於判決送達後
20日內補提上訴理由書（須附繕本）。
如委任律師提起上訴者，應一併繳納上訴審裁判費。
                              書記官　劉家蕙
中　　華　　民　　國　　110 　年　　8 　　月　　27　　日